【裁判字號】    99,交抗,1055
【裁判日期】    990426
【裁判案由】    違反道路交通管理處罰條例
【裁判全文】
臺灣高等法院交通事件裁定            99年度交抗字第1055號
抗  告  人
即受處分人  甲○○
上列受處分人因違反道路交通管理處罰條例案件，不服臺灣板橋
地方法院，中華民國99年3 月17日所為裁定（98年度交聲字第45
71號），提起抗告，本院裁定如下：
    主  文
抗告駁回。
    理  由
一、原裁定詳如附件所載。
二、本件抗告意旨略以：
  (一)原裁定稱車牌應懸掛於「明顯適當位置」，應在角度、方向
    、位置上，於該車輛行進中可令他人得以清楚辨識該牌號之
    程度等語。然抗告人所有之車牌號碼HY7－112號重型機車已
    持有近五年，於此期間經警方臨檢及一般用路之情形，均未
    違背原裁定上開意旨，再以一般正常成人站姿視線及正常臨
    檢（含路邊測速）距離，皆達清楚可辨識之程度（見附件二
    ，原重型機車照片）。況且，究竟辨識時行進中速度以多少
    為準、角度為何、目視辨別距離為多少、目視標準高度為何
    等等，皆無官方正確標準，檢測方式亦並不應以單一員警主
    觀上感覺及臆測為舉發認定，究竟要一般民眾如何信服及遵
    循之？抗告人在此事件中，並無蓄意藏匿車牌、妨礙公務、
    遮蔽車牌、或加裝可動式調整牌照，卻過分強行加諸此法條
    於抗告人（見附件三，原罰單影本）。於情於裡，抗告人合
    理認為己確實將車牌懸掛在明顯清楚的位置，卻遭錯誤逕行
    告發。
  (二)原裁定另提及抗告人之重型機車後方擋泥板因非更換原廠、
    有切割痕跡、鎖點未在原廠位置，竟以此為勘定之依據，此
    實難令人信服，蓋以擋泥板有無切割痕跡、是否為原廠料件
    、鎖點與原廠位置不同作判定，與車牌能否清晰可見的標準
    實在並無直接關係，為何以此做為判別依據。而擋泥板太舊
    ，以副廠或他廠料件做更換及補強，自然會有修補痕跡，鎖
    點自然不會在原本位置，但也沒有產生過度差距或偏離車體
    ，致使所謂車牌無法辨識之情事。單以擋泥板有無切割補強
    過及使用副廠料件等，不僅偏離主題，也不知此明文規定何
    在？況原審對於車牌能否清楚辨識，竟未實際探討與勘查，
    顯有違誤。
  (三)原裁定雖稱抗告人之重型機車牌與路面垂直之縱線，呈尾部
    向上方掀約75度，於行進間，依正常平行目視之狀況，辨識
    有所困難等語，就此，異識人亦認難以信服，蓋各機車車種
    之車牌亦非完全呈現垂直地面之狀態（見附件四，車牌採證
    示意圖），且亦無相關明文規定角度應為何。又抗告人自行
    量測角度約莫50度左右（見附件五，車牌角度量測圖），與
    原裁定所稱之75度相去甚遠，實難苟同。
  (四)原裁定提及該車於靜止狀態或可近距離辨識號牌，然行進間
    則有所困難等語。惟此僅係臆測之詞，並未實際勘查。再者
    ，抗告人具有攝影專業，而所謂靜止狀態與行進間之視覺辨
    識或是攝錄影像，兩輛車在相同正常道路速度範圍（同速）
    、觀看位置及角度、車牌無加裝照明設備、乾淨或髒污之程
    度相同的條件下，人體視覺辨識主要乃取決於大自然的光源
    環境，換言之，以機械的角度來說，乃取決於該設備的光圈
    與快門質數（感光源件、 ISO與成像素等其他條件相同），
    在靜止或是正常行進條件下，判別條件乃是相對等的增減，
    而非單一測試體因此產生辨識困難之情形，何以以此臆測及
    判別之？
  (五)抗告人對於執勤員警之攔停之行為、程序及適法性有所質疑
    ，並多次提出申訴，惟所受回覆之執法程序，與實際情況出
    入甚大。回覆文不僅與當下情形有所出入，且當下過程是否
    真有所疏失，難道皆完全不用究責？難道警方無據實回覆申
    訴文件是為常態沒有關係？原裁定未探討此部份問題，即將
    抗告人聲明異議駁回，異議人對警方及相關執法單位的辦事
    態度和心態，實難以認同，爰請撤銷原裁定及原裁決處分並
    改諭知不罰等語。
三、惟查：
  (一)本件抗告人甲○○於民國98年10月10日15時7 分許，騎乘車
    牌號碼HY7－112號重型機車，行駛在臺北市○○路與長安西
    路交岔路口（南向北），因有「領有號牌而不依規定位置懸
    掛」之交通違規，而為臺北市政府警察局大同分局警員鄭永
    明當場掣單舉發，並經原處分機關依道路交通管理處罰條例
    第12條第1 項第7 款、第2 項規定，裁處抗告人罰鍰新臺幣
    （下同）五千四百元，並吊銷汽車牌照，罰鍰限於98年12月
    26日前繳納，並註明上開罰鍰逾期不繳納之處分。抗告人不
    服而聲明異議，原法院傳喚證人鄭永明到庭結證，並當庭對
    抗告人於上開時、地所騎乘之車牌號碼HY7－112號重型機車
    勘驗，勘驗結果認「一、後方的擋泥板有切割的痕跡，僅剩
    16公分。二、現有懸掛牌照的位置並未與地面呈垂直狀。」
    （見原法院卷第19頁背面），抗告人辯稱並非所有機車牌照
    位置均與地面呈垂直狀，證人鄭永明即當場建議可向原廠函
    查牌照懸掛點位置為何並加以比對，抗告人亦不反對。查本
    件車牌號碼HY7－112號重型機車係由三陽工業股份有限公司
    （下稱三陽公司） 生產之型號PA12A重型機車，原審函詢該
    公司於西元2001年出廠之同型號重型機車原牌照懸掛點係在
    何處，且函附照片所示機車（即本件車牌號碼HY7－112號重
    型機車）牌照之懸掛點是否與原廠設計位置相符？又該機車
    之後擋泥板是否為原廠設計之式樣？請三陽公司說明並提供
    原廠相關照片供參，三陽公司函覆稱「1.依原廠設計車牌懸
    掛於車輛後方處。2.函附照片所示之車牌懸掛位置與原廠設
    計位置不符。3.該機車之後擋泥板非原廠設計之式樣。」該
    公司並隨函檢附型號PA12A重型機車相關照片， 堪認本件重
    型機車因更換非原廠之擋泥板，致號牌與路面垂直之縱線呈
    尾部向上方掀約75度（即號牌與路面平行線之夾角僅15度）
    ，而有未依原廠所設置號牌鎖點固定號牌之事實，有臺北市
    政府警察局第A01XBN262 號舉發違反道路交通管理事件通知
    單、交通部公路總局臺北區監理所板橋監理站98年11月26日
    板監裁字第41-A01XBN262號裁決書、證人鄭永明庭呈舉發當
    時現場照片4 幀、本件車牌號碼HY7－112號重型機車當庭勘
    驗照片7 幀、三陽公司99年1 月15日（99）三工服字第34號
    函及函附照片3 幀等在卷可稽（見原法院卷第6 頁背面、第
    10頁、第23至24頁、第25至28頁、第33至34頁），核與證人
    鄭永明於原審證述情節相符，足見抗告人確有本件「領有號
    牌而不依規定位置懸掛」之交通違規事實，業據原審詳載理
    由依據。是原審駁回抗告人之聲明異議，經核並無違誤。
  (二)抗告意旨(一)雖稱抗告人持有本件重型機車已近五年，迭經員
    警多次臨檢，顯可令人得以清楚辨識車牌云云，惟縱令本件
    重型機車近五年來迭經臨檢而未經舉發，亦不代表其車牌為
    他人得以清楚辨識，僅係因昔日員警臨檢時未及對之注意並
    舉發。再抗告人固提出數幀各廠牌機車之後照，以佐證所辯
    多數機車車牌之需懸位置並未與地面垂直，惟機車車牌之所
    以需懸掛於明顯適當位置且盡量與地面垂直，係為使交通管
    理機關辨明行駛中車輛是否獲得用路許可，亦使用路人、執
    法機關知悉路上行駛之車輛為何人所有，以保障行車安全暨
    維護社會秩序，自證人鄭永明庭呈舉發當時現場照片4 幀及
    原審法院當庭勘驗本件車牌號碼HY7－112號重型機車之照片
    7 幀予以觀察，抗告人之上開機車擋泥板確非與地面垂直，
    而依原審卷第23頁下方照片觀之，將車牌之位置劃上十字後
    ，確實幾乎與地面平行，原審認定本件機車之車牌與路面垂
    直之縱線呈尾部向上方掀約75度，即屬有據。而機車之車牌
    與地面間之角度，確實會影響車後人員得否順利觀察車牌號
    碼，倘機車車牌與地面角度接近平行，則車後人員自需極度
    接近，才得以順利查知車牌號碼，於此，例如員警測速取締
    超速違規、犯罪行為人犯案後逃避追緝、發生車禍後逃離現
    場等等，將嚴重影響公共秩序與社會治安。抗告意旨(一)指稱
    關於車牌懸掛之角度，並無官方判別標準云云，惟國政繁多
    ，種類多如牛毛，立法機關或行政機關自無法針對國內所有
    行政事項加以鉅細靡遺地明文羅列，縱某事項未經官方予以
    詳列，亦非代表行政機關不得對該行政事項加以監督、管理
    及處罰，本件車牌懸掛位置，由社會一般用路人加以觀察，
    於機車靜止時，雖可近距離辨識車號，惟於行進間，依正常
    平行目視之狀態，將增加車後之人員辨視本件機車車號之困
    難，本件機車車牌之懸掛方式，自與交通安全規則所規定之
    號牌應懸掛車輛後端之「明顯適當位置」不合。抗告意旨(一)
    所指顯無理由。
  (三)抗告意旨(二)雖稱原法院係以本件機車擋泥板因非更換原廠、
    有切割痕跡、鎖點未在原廠位置，以此為認定之依據云云，
    惟原法院僅係以單純敘述本件機車有上開情事，釐清本件原
    廠之設計是否有所疏失，致車牌未能懸掛於機車後端之「明
    顯適當位置」，並非直接據以認定不得更換非原廠之擋泥板
    、擋泥板不得切割或鎖點必須位於原廠位置等情事。換言之
    ，車主於修繕車輛時，或因價格、或因習慣等原因而未使用
    原廠零件，所在多有，並非不得為之，惟不論使用何種零件
    修繕車輛，均應審酌是否有違反交通安全或交通管理，亦即
    只要修繕結果不會影響交通安全、交通管理，皆在允許之列
    。抗告意旨(二)上開所指，容有誤會。又抗告意旨(二)指稱原法
    院對於車牌能否清楚辨識，未予實際探討與勘查云云，惟原
    法院業已當庭勘驗，有勘驗結果、勘驗照片等在卷可稽（見
    原法院卷第19頁背面、第25至28頁），足見原法院確已勘驗
    無訛，抗告意旨(二)所指顯不足採。
  (四)原審已當庭勘驗後，認本件機車之擋泥板，確非與地面垂直
    ，且車牌與路面垂直之縱線呈尾部向上方掀約75度，且各廠
    牌機車車種之車牌確非完全呈現垂直地面，而不論車牌需傾
    斜何角度，必須使車牌懸掛於車後之「明顯適當位置」，已
    如前述。抗告意旨(三)所稱各廠機車車牌非完全垂直地面、並
    未明文規定角度應該為何，且抗告人自行量測角度僅有50度
    云云，顯無可採。
  (五)抗告意旨(四)雖稱原審認定本件機車於行進間，顯難近距離辨
    識車牌號碼，顯屬臆測云云。惟本件機車之擋泥板非與地面
    垂直，且於車牌之位置劃上十字後，可發現車牌確實幾乎與
    地面平行，已如前述，原審認定本件機車於行進間，於近距
    離內難以辨識車牌號碼，顯非臆測之詞。抗告意旨(四)所指，
    亦不足採。
  (六)縱上所述，抗告人抗告意旨所指均不足採，已如前述。本件
    抗告為無理由，應予駁回。
四、據上論結，依道路交通案件處理辦法第26條，刑事訴訟法第
    412 條裁定如主文。
中    華    民    國    99    年    4     月    26    日
                  刑事第四庭  審判長法  官  陳筱珮
                                    法  官  陳玉雲
                                    法  官  邱滋杉
以上正本證明與原本無異。
不得再抗告。
                                    書記官  劉貞達
中    華    民    國    99    年    4     月    26    日
附件：
臺灣板橋地方法院交通事件裁定        98年度交聲字第4571號
原處分機關  交通部公路總局臺北區監理所板橋監理站
異  議  人
即受處分人  甲○○  男  29歲（民國○○年○月○○日生）
                    身分證統一編號：Ｚ000000000號
                    住臺北縣泰山鄉○○街13巷11號2樓
上列異議人即受處分人因違反道路交通管理處罰條例案件，對於
交通部公路總局臺北區監理所板橋監理站中華民國98年11月26日
所為之處分（處分案號：板監裁字第裁41-A01XBN262號）聲明異
議，本院裁定如下：
    主  文
異議駁回。
    理  由
一、原處分機關處分意旨略以：異議人即受處分人甲○○（下稱
    異議人）於民國98年10月10日15時7 分許，駕駛車牌號碼HY
    7-112 號重型機車，行駛在臺北市○○路與長安西路交岔路
    口（南向北），因「領有號牌而不依規定位置懸掛」之違規
    ，為臺北市政府警察局警員當場舉發，並掣發掌電字第A01X
    BN262 號舉發違反道路交通管理事件通知單。嗣移送原處分
    機關交通部公路總局臺北區監理所板橋監理站，原處分機關
    於98年11月26日，依道路交通管理處罰條例第12條第1項 第
    7 款、第2 項規定，以板監裁字第41-A01XBN262號裁決書裁
    處異議人罰鍰新臺幣（下同）5,400 元，並吊銷汽車牌照，
    罰鍰限於98年12月26日前繳納，並註明上開罰鍰逾期不繳納
    之處分。
二、異議意旨則略以：該車牌之位置，尚非於客觀上達不能辨識
    號碼之程度，且系爭車輛為二手車，其未曾改裝，為此聲明
    異議，請求撤銷原處分云云。
三、按汽車已領有號牌而未懸掛或不依指定位置懸掛，處汽車所
    有人新臺幣3600元以上10,800元以下罰鍰，並禁止其行駛，
    牌照並吊銷之，道路交通管理處罰條例第12條第1 項第7 款
    、第2 項後段定有明文。上開條例所稱之汽車，包含機器腳
    踏車在內，道路交通管理處罰條例第3 條第8 款亦有明文。
    次按機器腳踏車號牌每車一面，懸掛位置除原設有固定位置
    外，應正面懸掛於車輛後端之明顯適當位置，道路交通管理
    處罰條例第92條第1 項授權訂定之道路交通安全規則第11條
    第1 項第3 款亦有明文。由此可知，機車號牌之懸掛，當非
    僅懸掛於機車後端為已足，尚須其懸掛之角度、方向、位置
    ，於該車輛行進中可達令他人得以清楚辨識該牌號之程度時
    ，方符上揭規定意旨所指之「明顯適當位置」。
四、經查：
(一)異議人於98年10月10日15時7 分許，騎乘其所有之車牌號碼
    HY7-112 號普通重型機車行經臺北市○○路與長安西路交岔
    口，經警發現異議人所有之前開機車車牌未依指定位置懸掛
    之違規，並製單舉發，業據證人即舉發員警鄭永銘於本院調
    查時證述無訛，並有現場採證照片4 張及臺北市政府警察局
    舉發違反道路交通管件通知單影本1 份在卷可證。而異議人
    所有之前開重型機車，後方的擋泥板有切割的痕跡，僅剩餘
    16公分，且因更換非原廠之擋泥板，致號牌與路面垂直之縱
    線呈尾部向上方掀約75度（即號牌與路面平行線之夾角僅15
    度），而有未依原廠所設置之號牌鎖點固定號牌之事實，亦
    有三陽工業股份有限公司99年1 月15日（99）三工服字第34
    號函及本院勘驗照片7 幀在卷可稽，是上開重型機車的號牌
    確未依原設計鎖點固定懸掛之事實已堪認定。
(二)異議人雖辯稱：該號牌之位置尚非於客觀上達不能辨識號碼
    程度云云。惟機車於行駛中，其號牌係辨識車籍之最重要依
    據，異議人所有之前開重型機車號牌係以向上傾斜約達75度
    方式懸掛於框架上，於該車靜止狀態時，或可近距離辨識號
    牌，然於行進間，依正常平行目視之狀態，使位於機車後方
    之交通執勤員警及一般用路人無端增加其等辨視前開號牌之
    困難，自難認異議人所有前述機車號牌之懸掛方式，與交通
    安全規則所規定之號牌應懸掛車輛後端之「明顯適當位置」
    之規定相符。
(三)異議人雖另主張系爭機車為二手車，該車牌自購入時即是如
    此懸掛，其並未加以改裝云云。然揆諸前揭規定之立法意旨
    ，將號牌懸掛於明顯適當位置既係為使交通管理機關辨明行
    駛中車輛是否獲得用路許可，亦使用路人、執法機關知悉行
    駛於路上之車輛為何人所有，藉以保障行車安全，維護社會
    秩序，則如車輛未依指定位置懸掛號牌，即不應上路行駛。
    異議人購入上開機車後，即為該車之所有人，本應注意檢查
    該車是否有違反相關交通法規所列規定而不得駕駛上路之情
    事，若有即應於修理或補救後才能讓該車上路行駛，竟任令
    該車於號牌未懸掛於車輛後端明顯適當位置之情形下上路行
    駛，即屬違反規定之行為，不論該車號牌係由何人動手改裝
    ，異議人尚難藉以免責。
五、綜上所述，異議人於上揭時、地確有號牌不依指定位置懸掛
    之違規行為，則原處分機關依道路交通管理處罰條例第12條
    第1 項第7 款、第2 項及違反道路交通管理事件統一裁罰標
    基表之規定，裁處受分人罰鍰5,400 元並吊銷汽車牌照，核
    無違誤。本件異議人聲明異議，指摘原處分不當，為無理由
    ，應予駁回。
六、據上論斷，依道路交通案件處理辦法第19條，裁定如主文。
中    華    民    國    99    年    3     月    17    日
                  交通法庭  法  官  李釱任
上列正本證明與原本無異。
如不服本裁定，應於裁定送達後五日內敘明抗告理由，向本院提
出抗告狀。
                            書記官  陳秀慧
中    華    民    國    99    年    3     月    17    日

司法院資訊處製作；財團法人民間司法改革基金會備份。
